【裁判字號】    99,監宣,39
【裁判日期】    990729
【裁判案由】    監護宣告
【裁判全文】
臺灣花蓮地方法院民事裁定
聲  請  人  丙○○○
相  對  人  甲○○
利害關係人  乙○○
上列聲請人聲請監護宣告事件，本院裁定如下：
    主    文
宣告甲○○（男，民國○○年○月○日生、身分證統一編號：Ｚ00000
0000號）為受監護宣告之人。
選定丙○○○（女，民國○○年○月○○日生、身分證統一編號：Ｚ00
0000000號）為受監護宣告之人之監護人。
指定乙○○（男，民國○○年○○月○○日生、身分證統一編號：Ｚ000
000000號）為會同開具財產清冊之人。
程序費用新臺幣1000元由受監護宣告之人甲○○負擔。
    理    由
一、按對於因精神障礙或其他心智缺陷，致不能為意思表示或受
    意思表示，或不能辨識其意思表示之效果者，法院得因本人
    、配偶、四親等內之親屬、最近一年有同居事實之其他親屬
    、檢察官、主管機關或社會福利機構之聲請，為監護之宣告
    。民法第14條第1項定有明文。
二、聲請意旨略以：聲請人丙○○○為相對人甲○○之配偶，甲○○因頭部外傷合併嚴重腦出血及硬膜下出血，全身癱瘓長
    期臥病在床，其日常生活需人協助，已不能為意思表示，爰
    聲請宣告甲○○為受監護宣告之人，併選定聲請人為受監護
    宣告之人甲○○之監護人、相對人之子乙○○為會同開具財
    產清冊之人等語，並提出戶籍謄本、診斷證明書2紙為證。
三、經查：本院在鑑定人即行政院國軍退除役官兵輔導委員會玉
    里榮民醫院（下稱玉里榮民醫院）精神科醫師趙建剛前訊問
    相對人，審驗相對人之心神狀況，其因氣切不能言語，對訊
    問之內容毫無反應。復玉里榮民醫院函覆之鑑定報告書略以
    ：「一、個人病史：林員（即相對人）於民國96年7月1日因
    車禍導致顱內出血，經送醫急救後，即無語言能力，下肢癱
    瘓，起初可用紙筆書寫溝通，近兩年內情況惡化，已無法再
    以書寫方式表達需求，須由鼻胃管灌食。二、身體檢查：林
    員無法站立，眼睛可自然睜開，面部表情呆滯，對於呼叫僅
    以搖頭方式回應，無法發出聲音，僅對疼痛刺激有少許肌肉
    抽動。三、精神狀態檢查：林員表情平淡，有氣管插管，日
    常生活照顧及個人清潔衛生均需他人協助，對簡單之命令如
    舉手張開嘴巴等亦無反應，僅對疼痛刺激有少許肌肉抽動、
    四肢肌肉萎縮、關節僵化。四、心裡測驗及其他特殊檢查：
    由於林員無法言語，未能以標準化測驗評估其認知功能，因
    此將部分測驗問題簡化為是非題，評估結果顯現林員略具時
    間定向感，能以點頭方式表示今年為民國99年，但無法正確
    回應月、日，地點定向感差，難以準確回應其年齡。僅能辨
    識仟元紙鈔，無法辨識佰元紙鈔、五元硬幣，在金錢管理上
    顯有困難。五、結論：林員為因腦傷引起之重度癡呆症，以
    致其認知、理解判斷能力及自我控制能力嚴重受損，目前其
    精神狀態屬心神喪失，需他人協助照顧其生活及處理其周遭
    事務或財物。依其腦部病變之程度及其恢復之進展，未來可
    恢復其智能的可能性極為低微。」等語，有本院99年6月24
    日訊問筆錄及玉里榮民醫院精神鑑定報告書各1件在卷可稽
    ，堪認相對人因車禍所致器質性腦部疾患之精神障礙或其他
    心智缺陷，致不能為意思表示或受意思表示，本件聲請，為
    有理由，應予准許，爰宣告甲○○為受監護宣告之人。
四、又受監護宣告之人應置監護人。法院為監護之宣告時，應依
    職權就配偶、四親等內之親屬、最近一年有同居事實之其他
    親屬、主管機關、社會福利機構或其他適當之人選定一人或
    數人為監護人，並同時指定會同開具財產清冊之人。法院為
    前項選定及指定前，得命主管機關或社會福利機構進行訪視
    ，提出調查報告及建議。監護之聲請人或利害關係人亦得提
    出相關資料或證據，供法院斟酌。法院選定監護人時，應依
    受監護宣告之人之最佳利益，優先考量受監護宣告之人之意
    見，審酌一切情狀，並注意下列事項：(一)受監護宣告之人
    之身心狀態與生活及財產狀況。(二)受監護宣告之人與其配
    偶、子女或其他共同生活之人間之情感狀況。(三)監護人之
    職業、經歷、意見及其與受監護宣告之人之利害關係。(四)
    法人為監護人時，其事業之種類與內容，法人及其代表人與
    受監護宣告之人之利害關係。民法第1110條、第1111條、第
    1111條之1分別定有明文。經查，相對人甲○○既經受監護
    宣告，已如前述，則其自應選任監護人。本院依職權囑託桃
    園縣政府社會處社會工作及救助科訪視結果，聲請人為受監
    護宣告人甲○○之配偶，長期委託花蓮縣玉里鎮愛愛安養中
    心照顧受監護宣告人甲○○，其費用係由車禍理賠金及農保
    殘障補助金支應。現聲請人已舉家遷至桃園縣，未來擬將受
    監護宣告人甲○○接至桃園縣方便就近照顧。有桃園縣政府
    99年7月1日府社助字第0990250146號函附訪視評估報告1件
    在卷可參。本院審酌相對人親屬選任聲請人為監護人及聲請
    人擔任監護人之意願，有同意書1紙在卷，因認聲請人丙○○○擔任監護人，較能符合受監護宣告之人之最佳利益，爰
    選定聲請人丙○○○為受監護宣告人甲○○之監護人，並指
    定受監護宣告人甲○○之子乙○○為會同開具財產清冊之人
    。又依民法第1113條準用同法第1099條之規定，於監護開始
    時，監護人對於受監護宣告人甲○○之財產，應會同乙○○
    ，於2個月內開具財產清冊，並陳報法院，併此敘明。
五、依民事訴訟法第608條第1 項裁定如主文。
中    華    民    國    99    年    7     月    29    日
                  家事法庭      法  官  陳淑媛
以上正本證明與原本無異。
如不服本裁定關於選定監護人及指定會同開具財產清冊之人等部
分，應於送達後10日內向本院提出抗告狀，並繳納抗告費新臺幣
1000元；其餘關於宣告監護之部分，不得抗告。
中    華    民    國    99    年    8     月    2     日
                                書記官  邱鴻志

司法院資訊處製作；財團法人民間司法改革基金會備份。
